臺灣高等法院民事判決
109年度重上字第450號
上  訴  人  今鈦科技股份有限公司


法定代理人  余建華  
訴訟代理人  胡峰賓律師
複  代理人  余雲烈  

被  上訴人  金順綠能科技股份有限公司

法定代理人  張宇順  
訴訟代理人  李永然律師
            盧孟蔚律師
            
上列當事人間請求損害賠償事件，上訴人對於中華民國109年2月
27日臺灣臺北地方法院108年度重訴字第911號第一審判決提起上
訴，並減縮上訴聲明，本院於110年5月12日言詞辯論終結，判決
如下：
    主      文
上訴駁回。
第二審訴訟費用由上訴人負擔。
    事實及理由
壹、程序部分
　　按當事人對於第一審判決不服之程度，及應如何廢棄或變更
    之聲明，依民事訴訟法第441條第1項第3款，雖應表明於上
    訴狀，然其聲明之範圍，至第二審言詞辯論終結時為止，得
    擴張或變更之，此觀民事訴訟法第二審程序未設與第473條
    第1項相同之規定即明（最高法院30年渝抗字第66號判例、9
    6年度台抗字第155號裁定意旨參照）。查上訴人於原審聲明
    請求被上訴人應給付新臺幣（下同）1億500萬元（即附表項
    目1至10各為850萬元，項目11至199合計2000萬元），及自
    起訴狀繕本送達翌日起至清償日止之法定遲延利息，並願供
    擔保請准宣告假執行；經原審判決其敗訴，上訴人提起全部
    上訴（見本院卷一第29頁），嗣減縮其上訴聲明為僅請求被
    上訴人給付5145萬元本息（見本院卷一第47頁、279頁），
    依前述說明，自無不合（減縮上訴聲明部分，不在本件審理
    範圍）。
貳、實體部分
一、上訴人主張：被上訴人前向臺灣臺南地方法院（下稱臺南地
    院）對伊訴請遷讓房屋及返還不當得利（105年度重訴字第3
    30號，下稱遷讓房屋事件），請求伊遷讓返還門牌號碼臺南
    市○市區○○○路0號廠房（含1至4層及地下一層，下合稱「系
    爭廠房」），並聲請假扣押伊財產，民國於107年4月3日查
    封伊所有如附表項目1至199所示之機具設備（下合稱系爭機
    具設備）並擔任保管人。系爭機具設備屬高度精密科技產品
    ，必須存放在有特別空調設備之環境下，由專人專責保養維
    護，如保管不當，極易發生故障，影響其效能，甚至造成無
    法修復之損害；於搬移前亦需委請專業技師檢測機器功能，
    評估適宜之溫度、濕度等環境條件，就機器設備之搬運包裝
    、運送、安裝及放置地點擬定完整之搬移計畫。詎被上訴人
    未善盡保管人義務，於107年5月15日將系爭機具設備自系爭
    廠房移置其承租之倉庫，未提出搬移計畫並檢測機器功能，
    亦未將系爭機具設備存放在有空調之環境，致系爭機具設備
    悉數損壞，嗣臺南地院108年度司執字第37805號執行程序（
    下稱系爭執行程序）經鑑價價值僅餘2252萬800元，致伊受
    有鉅額損失。附表項目1至10所示機具設備依伊以前出售予
    訴外人新銳先進材料有限公司（下稱新銳公司）之價格，每
    台至少有1155萬元之價值，伊僅以1台416萬5000元為請求，
    共計4165萬元，另項目11至199所示機具設備，因各項產品
    金額細目繁雜，統一以共980萬元為計算，則伊共計受有514
    5萬元〈即（416萬5000×10）+980萬〉之損害，爰依民法第184
    條第1項前段規定請求被上訴人如數賠償。並於本院減縮後
    上訴聲明為：㈠原判決關於駁回上訴人後開第二項之訴部分
    廢棄。㈡被上訴人應給付上訴人5145萬元，及自起訴狀繕本
    送達翌日起至清償日止按年息5％計算之利息。㈢願供擔保，
    請准宣告假執行。
二、被上訴人則以：伊於105年5月11日以4億8066萬6668元之價
    格拍定買受奇力光電科技股份有限公司（下稱奇力公司）所
    有臺南市○市區○○段00○0○00○0地號土地及其上之系爭廠房（
    亦即為奇力公司二廠），並於105年7月1日登記為所有權人
    ，於105年8月1日與奇力公司之破產管理人點交系爭廠房時
    ，發現系爭廠房自105年7月間起遭上訴人無權占有，並置放
    系爭機具設備，其中諸多報廢之清洗槽、多台無封裝包膜機
    具，置放在系爭廠房外，亦有多座機具置放在系爭廠房無空
    調之1樓廠務室或3樓建物內；系爭廠房1、2樓原有之無塵室
    於上訴人無權占有期間已無負壓及空調，故上訴人並未證明
    其占有期間，系爭機具設備為完好無損壞。而系爭機具設備
    移由伊保管期間，伊除承租倉庫以供置放外，並同時聘請保
    全人員日夜值勤看守，並未拆除機具設備之外裝包膜，上訴
    人主張伊損壞系爭機具設備，並無證據。又系爭機具設備於
    系爭執行程序中曾分別於108年6月4日函請亞聯資產服務股
    份有限公司（下稱亞聯公司），及於108年11月8日函請華淵
    鑑價股份有限公司（下稱華淵公司）為鑑價，經二家公司以
    未損壞之情況為鑑定後，鑑價結果分別為2252萬800元及250
    3萬2400元，均顯然低於上訴人主張之價值，上訴人主張伊
    損害系爭機具設備致價值減損，並無理由等語置辯。答辯聲
    明：㈠上訴駁回。㈡如受不利判決，願供擔保請准宣告免為假
    執行。
三、經查，被上訴人前因拍賣取得之系爭廠房遭上訴人無權占有
    ，並置放系爭機具設備，而於105年11月17日向臺南地院提
    起遷讓房屋事件，訴請遷讓系爭廠房及給付相當租金之不當
    得利，並於107年2月27日聲請供擔保假扣押上訴人之財產獲
    准（臺南地院107年度全字第20號裁定），嗣其聲請假扣押
    執行，經臺南地院民事執行處（下稱執行法院）以107年度
    司執全字第109號受理，並於107年4月3日上午至系爭廠房查
    封系爭機具設備，由被上訴人之法定代理人擔任保管人。其
    後被上訴人以系爭機具設備置放在上訴人占用之系爭廠房內
    ，其無法實質保管為由，向執行法院聲請移置查封物品，執
    行法院乃於107年5月15日上午至系爭廠房現場執行移置，被
    上訴人自當日起至同年月21日止陸續將系爭機具設備移置其
    所承租位於臺南市○○區○○工業區○○路000號之倉庫。又兩造
    於108年4月15日遷讓房屋事件二審程序（本院臺南分院108
    年度重上字第22號）成立調解，並作成調解筆錄，上訴人同
    意給付被上訴人6868萬元；然上訴人並未履行，被上訴人即
    執前開調解筆錄聲請強制執行拍賣系爭機具設備，經執行法
    院以系爭執行程序受理，並於108年6月4日函請亞聯公司評
    估系爭機具設備之拍賣底價，鑑價結果為2252萬800元，經
    上訴人表示鑑定價格過低，聲請重新估價，執行法院復於10
    8年11月8日函請華淵再為鑑價，鑑價結果為2503萬2400元；
    嗣系爭機具設備於109年8月7日上午進行第二次拍賣，因無
    人應買，而由被上訴人以1251萬6200元承受等情，有臺南地
    院107年度全字第20號裁定、107年4月3日查封筆錄及指封切
    結、現場照片、107年5月15日執行筆錄、調解筆錄、亞聯公
    司108年6月4日評價報告書影本、執行法院108年9月30日函
    、華淵公司108年11月19日鑑定報告書影本、動產拍賣筆錄
    、財政部台北國稅局函、陽信商業銀行匯款收執聯、執行法
    院計算書等件在卷可稽（見原審卷一第133-177、97-99、32
    3-333、341-361、373-439頁、本院卷一第115-117、159-16
    3、187-197頁及卷外證物），並經本院調閱遷讓房屋事件歷
    審卷宗、臺南地院107年度司執全字第109號、系爭執行程序
    卷宗查核屬實，且為兩造所不爭執，自堪信為真實。
四、按民事訴訟如係由原告主張權利者，應先由原告負舉證之責
    ，若原告先不能舉證，以證實自己主張之事實為真實，則被
    告就其抗辯事實即令不能舉證，或其所舉證據尚有疵累，亦
    應駁回原告之請求（最高法院74年度台上字第913號裁判意
    旨參照）。次按損害賠償之債，以有損害之發生及有責任原
    因之事實，並二者之間，有相當因果關係為成立要件。故原
    告所主張損害賠償之債，如不合於此項成立要件者，即難謂
    有損害賠償請求權存在（最高法院48年台上字第481號民事
    判例要旨參照）。上訴人主張系爭機具設備均為高度精密科
    技產品，必須存放在有特別空調設備之環境下，由專人專責
    保養維護，搬移前亦需委請專業技師檢測機器功能，評估適
    宜之溫度、濕度等環境條件，就機器設備之搬運包裝、運送
    、安裝及放置地點擬定完整之搬移計畫，然被上訴人未盡其
    保管義務，於107年5月15日未提出搬移計畫、檢測機器功能
    即將系爭機具設備移置其承租之倉庫，亦未將系爭機具設備
    存放在有空調之環境下，致系爭機具設備毀損，被上訴人就
    系爭機具設備保管不當，致伊受有5145萬元之財產上損害云
    云，為被上訴人所否認，上訴人自應就其主張之事實，負舉
    證責任。惟查：
  ㈠附表項目158至198之機具設備為「報廢清洗槽」，此部分機
    具設備於查封當時既經執行人員定名為「報廢清洗槽」（原
    審卷一第155頁），顯見於查封時，經執行人員依其外觀判
    斷已認達於報廢狀態，始會記載為「報廢清洗槽」，上訴人
    就該部分機具設備如何因被上訴人未盡保管義務之行為受有
    損害，並未舉證以實其說，其請求被上訴人賠償該部分設備
    之損失，已屬無據。
  ㈡又兩造間遷讓房屋事件，經臺南地院囑託財團法人中華工商
    研究院工商法學鑑識研究院區（下稱工商研究院）就系爭機
    具設備鑑定，工商研究院協同兩造公司代表及律師於106年1
    1月17日至系爭廠房勘驗，勘驗流程及紀錄記載：「1.地下
    室：設有複數間儲藏室，並未進入各間儲藏室進行檢視，該
    樓層設有機械設備區，以設置空調設備、冰水主機、馬達等
    機械設備，全區目前閒置中，並無維護保養之情形。2.1樓
    ：設有一般辦公廠區、無塵室，由一般廠區管控門得以進入
    無塵室緩衝區，現場勘驗時已無實施潔淨程序，而無塵室内
    設置有機器設備為無上電運轉閒置中，該樓層設有機械設備
    區，以設置空調設備、冰水主機、馬達等機械設備，全區目
    前閒置中，因此無塵室已無負壓，亦無維護保養之情形。3.
    2樓：設有一般辦公廠區、無塵室，由一般廠區管控門得以
    進入無塵室緩衝區，現場勘驗時已無實施潔淨程序，而無塵
    室内設置有機器設備為無上電運轉閒置中，並未進入各間無
    塵室逐一檢視，該樓層設有機械設備區，以設置空調設備、
    冰水主機、馬達等機械設備，同時該樓層設有中控室，全區
    目前閒置中，因此無塵室已無負壓，亦無維護保養之情形。
    4.3樓 :設有一般生產廠區、實驗室，基於該樓層無電力照
    明狀態，並未進入一般生產廠區、實驗室逐一檢視，該樓層
    設有機械設備區，以設置空調設備、冰水主機、馬達等機械
    設備，全區目前閒置中，並無維護保養之情形。5.4樓 :設
    有一般生產廠區、員工休息室，基於該樓層無電力照明狀態
    ，並未進入一般生產廠區逐一檢視，該區部份建物附屬設施
    (如空調風管設施)顯現掉落現象，該樓層設有露台，以設置
    冷卻水塔等設備，全區目前閒置中，並無維護保養之情形。
    」，有工商研究院函文一份在卷可查（見本院卷一第225-22
    7頁）。再被上訴人聲請假扣押執行（臺南地院107年度司執
    全字第109號），執行法院於107年4月3日至系爭廠房實施查
    封，依當時現場照片觀之，部分機具設備係置放在系爭廠房
    外（見原審卷一第147-173頁）。足見系爭廠房於106年11月
    17日時，為全區閒置之狀態，1、2樓之無塵室已無作用，且
    無塵室內之機器設備均為無上電運轉閒置中，全區機器設備
    均無維護保養情形，嗣於107年4月3日查封時，更有部分機
    器設備放置於廠外，該部分機具設備自無以空調設備或無塵
    環境維護之情形甚明。則上訴人主張系爭機具設備均為高度
    精密科技產品，必須存放在有特別空調設備之環境下，由專
    人專責保養維護云云，是否屬實，已有疑問；且縱使部分機
    具設備需置放在具有空調設備之無塵室內，依上開現場情形
    亦難認上訴人占有期間有依其所述應為之方式存放及維護。
    上訴人雖主張其占有期間為維護保養系爭機具設備，以使機
    器位於有空調環境，每月支出高額空調電費云云，並提出台
    灣電力股份有限公司台南區營業處繳款證明與計算表為證（
    見本院卷二第21頁至第35頁），惟單憑電費帳單數額，尚無
    從得知電力之用途，且上訴人所繳電費於106年8月31日以前
    平均在60萬元以上，而自106年9月起至107年4月30日止則驟
    降至30萬元以下，觀諸證人即上訴人員工劉泰良於本院證稱
    ：伊於105年至108年擔任系爭廠房之保全人員，剛開始仍有
    工程師在裡面，據說是破產管理人要求他們留在現場以原待
    遇維護機器設備，約於107、108年，被上訴人將機器搬走前
    工程師即已離開；工廠平常有開空調，但最後一年，在被上
    訴人將機器搬走前就沒有空調了，無塵室本身有風壓在，風
    壓沒有壞，只是空調壞，是被上訴人來搬的那年壞的等語（
    見本院卷二第107-109頁），足見系爭廠房之空調於被上訴
    人移置系爭機具設備前即已損壞，與上訴人繳納之電費有驟
    減之情形相符，則上訴人主張於被上訴人搬走前均有放置在
    空調設備場所云云，亦難採信。是以，上訴人既未證明系爭
    機具設備須存放在有特別空調設備環境並由專人專責維護，
    否則即會損害之情，且系爭機具設備於被上訴人搬移前，即
    未放置在空調設備環境，亦均無受到維護保養，則上訴人徒
    謂被上訴人搬走系爭機具設備後未放置在特別空調環境，系
    爭機具設備已因此發生損害云云，顯難採信。
  ㈢再上訴人於本院審理時自承系爭機具設備購入之來源有三處
    包含奇力一廠，奇力二廠，華興力華公司等語（見本院卷一
    第281頁），系爭機具設備曾自奇力一廠搬至奇力二廠（即
    系爭廠房），亦有從二樓移動到一樓等情（見本院卷一第28
    1頁，本院卷二第232頁），另依奇力公司破產管理人於110
    年1月11日復函表示：…甲-2標拍定人為上訴人，拍定前機器
    設備是存放在原一廠（台南市○市區○○路00號），維持破產
    時停工之狀態等語（見本院卷一第325-329頁），則系爭機
    具設備時既曾遭上訴人搬動過，上訴人亦未舉證其搬移前有
    委請專業技師檢測機器功能，並擬定完整之搬移計畫乙節，
    則其以被上訴人未提出搬移計畫、未檢測機器功能即搬移系
    爭機具設備等情，指摘被上訴人移置系爭機具設備時已造成
    機具設備損壞云云，亦屬無據。
　㈣再者，上訴人雖稱系爭機器設備購入之來源有三處：包含奇
    力一廠4000萬元，奇力二廠2500萬元，華興力華購入3000萬
    元等語（見本院卷一第281頁），然依奇力公司破產管理人
    於110年1月11日復函檢附之「奇力甲-2標動產附表」，其中
    與附表項目1至10「有機金屬化學氣相沈積機臺CCS31*2＂IC
    」名稱相同之「有機金屬化學氣相沉積機台(CCS31-2"IC)」
    每台最低拍賣價格為24萬2000元、28萬2000元、64萬9000元
    、82萬9000元不等（見本院卷一第492頁），與上訴人所述
    附表項目1至10所示機器，每台價值至少有1155萬元云云，
    差異甚鉅；而其以4000萬元標得奇力一廠甲-2標機具設備品
    項多達448項（見本院卷一第491-525頁），亦與系爭機具設
    備僅199項不符；另上訴人就其餘機具設備原購入價值為何
    ，亦無再提出名稱相符而可資比對之事證，是其僅提出設備
    購買合約（見原審卷一第29頁），主張附表項目1至10所示
    機具設備依以前出售予訴外人新銳公司之價格，每台至少有
    1155萬元之價值，另項目11至199所示機具設備，亦合計有9
    80萬元價值云云，顯無可採。且經本院函詢系爭執行程序囑
    託鑑價之亞聯公司及華淵公司，亞聯公司於110年1月12日函
    覆本院稱：「本公司於中華民國108年6月4日受理臺灣臺南
    地方法院…之委託…根據現勘結果，…除了報廢品外，其餘標
    的就外觀來看並無損壞之情況，但非為報廢品之標的，除了
    序號199『鐵櫃一批』之外，其餘標的能否正常運作猶未可知
    」等語（見本院卷二第1頁），另華淵公司於110年1月7日函
    覆稱：「本公司於民國108年12月5日現場勘察時，設備均已
    搬離原工廠，並使用塑膠膜包覆，擺放規律完整良好，置放
    於倉庫之中。標的大部分為無塵室中使用之設備，而現場倉
    庫並無空調系統，無法測試其設備是否能正常運轉。本次評
    估係假設該設備於價值日期，可正常運作使用」等語（見本
    院卷一第321頁）。由此可知，亞聯公司於鑑定時並未實際
    檢測系爭機具設備有無損壞之情形再為鑑價，華淵公司係以
    機具設備可正常運作之情形為價格之鑑定。則上訴人逕以上
    開二家公司之鑑價結果，主張系爭機具設備已因被上訴人搬
    移及保管不當而致毀損，方導致鑑定價格過低云云，亦屬無
    據。
　㈤依前開所述，被上訴人移置前，系爭機具設備既已經上訴人
    多次搬動，復未放在特別空調環境受到維護保養，嗣於系爭
    執行程序鑑價時，二家鑑價公司亦無就系爭機具設備是否得
    正常運作或有無受損乙事為鑑定，自難認系爭機具設備於被
    上訴人移置前係屬未損壞且得正常運轉之狀態。從而系爭機
    具設備縱現有因搬移及保管不當而受有損害，亦難認係肇因
    於被上訴人之搬移及保管所致，二者間並無法認定有因果關
    係存在。故上訴人另聲請囑託長興不動產估價師聯合事務所
    鑑定系爭機具設備原價值多少、現狀是否因保存不當有毀損
    或無法使用之情形、所剩殘值若干等事項，亦難認有必要。
　㈥基上，上訴人因未證明其已因被上訴人移置及保管系爭機具
    設備之行為而受有損害，且不論系爭機具設備現是否受損，
    亦難認與被上訴人之行為間具相關因果關係，從而其依侵權
    行為法律關係請求被上訴人負損害賠償之責，洵非可採。
五、綜上所述，上訴人依民法第184條第1項前段規定，請求被上
    訴人給付5145萬元，及自起訴狀繕本送達之翌日起至清償日
    止，按年息百分之5計算之利息，為無理由，不應准許。原
    審就此部分為上訴人敗訴之判決，並駁回其假執行之聲請，
    並無不合。上訴論旨指摘原判決此部分不當，求予廢棄改判
    ，為無理由，應駁回其上訴。
六、本件事證已臻明確，兩造其餘之攻擊或防禦方法及所用之證
    據，經本院斟酌後，認為均不足以影響本判決之結果，爰不
    逐一論列，附此敘明。
七、據上論結，本件上訴為無理由，依民事訴訟法第449條第1項
    、第78條，判決如主文。
中　　華　　民　　國　 110　　年　　 5　　月　　26　　日
                  民事第十三庭 
                    審判長法  官  邱景芬
                          法  官  邱蓮華
                          法  官  林純如 
正本係照原本作成。
如不服本判決，應於收受送達後20日內向本院提出上訴書狀，其
未表明上訴理由者，應於提出上訴後20日內向本院補提理由書狀
（均須按他造當事人之人數附繕本）上訴時應提出委任律師或具
有律師資格之人之委任狀；委任有律師資格者，另應附具律師資
格證書及釋明委任人與受任人有民事訴訟法第466 條之1第1項但
書或第2項所定關係之釋明文書影本。如委任律師提起上訴者，
應一併繳納上訴審裁判費。
中　　華　　民　　國　　110 　年　　5 　　月　　26　　日
          　　　　　　　　　書記官　王靜怡